臺灣臺南地方法院交通事件裁定　　　　　　　　　　九十二年度交聲字第五八一號
　　移
　　受 處分 人
　　即 異議 人　甲○○
右列受處分人因違反道路交通管理處罰條例案件，對於交通部公路總局臺南區監理所
台南監理站民國九十二年十月八日所為之裁決處分（嘉監南字第裁七四─Ｓ0000
0000號），聲明異議，本院裁定如左：
    主  文
原處分關於「轉彎車不讓直行車先行」部分撤銷。
甲○○汽車駕駛人轉彎時，轉彎車不讓直行車先行，處罰鍰參佰元（即新台幣玖佰元
），並記違規點數壹點。
其餘異議駁回。
    理  由
一、原處分意旨略以：受處分人即異議人甲○○於民國九十二年七月三日七時五十分
    許，駕駛車牌號碼ＺＬ—九三七八號自小客車，沿臺南市○○路外側快車道由北
    往南方向行駛，行經該路與本原街二段一０六巷之交岔路口欲作右轉往本原街二
    段一０六巷北向行駛時，因轉彎車不讓直行車先行，致不慎撞及同向在右，由被
    害人葉金枝所騎乘之車牌號碼ＮＹＣ—０三０號重型機車，造成被害人葉金枝受
    有頭部外傷併左下眼瞼瘀青、左臉挫傷、胸部挫傷、左大腿挫傷及骨盆挫傷之傷
    害，經臺南市警察局交通隊警員據報到場處理後開單舉發。原處分機關即移送機
    關交通部公路總局嘉義區監理所臺南監理站經查證後，復以異議人之上述違規事
    實明確，裁處異議人罰鍰新台幣九百元，並吊扣駕駛執照三個月等語。
二、聲明異議意旨則略以：受處分人即異議人甲○○於右揭時間駕駛上開自小客車，
    業已由臺南市○○路右轉至本原街二段一０六巷後，始遭葉金枝所騎乘之機車自
    後擦撞，異議人所駕駛之自小客車雖係轉彎車，然異議人既已達中心處，完成轉
    彎之動作，則葉金枝自應減速讓異議人所駕駛之自小客車先行，因之，異議人並
    未違反道路交通安全規則，因而肇事致人受傷之規定；且本件事發後一週內，異
    議人業與葉金枝達成民事和解，竟收到臺南市警察局所開立之舉發違反道路交通
    管理事件通知單，故異議人不服原裁處，乃提起本件異議等語。
三、按汽車駕駛人轉彎時，轉彎車不讓直行車先行者，處二百元以上六百元以下罰鍰
    ；次按汽車駕駛人，駕駛汽車違反道路交通安全規則，因而肇事致人受傷者，吊
    扣其駕駛執照三個月至六個月，道路交通管理處罰條例第四十八條第六款前段、
    第六十一條第三項分別定有明文；又按汽車行駛至交岔路口，轉彎車應讓直行車
    先行，道路交通安全規則第一百零二條第一項第六款前段亦規定甚明。至所謂「
    轉彎車應讓直行車先行」之規定，乃在使直行車即有道路優先通行權之車輛優先
    通行。至轉彎車是否已讓直行車先行，應係以轉彎車行駛至交岔路口期間轉彎時
    ，是否會與直行車發生行車上之衝突為其判斷之標準，而非僅以轉彎車駕駛人之
    主觀片面認定作為唯一推論基礎。易言之，若轉彎車通過交岔路口期間，直行車
    未有其他相關事證，足以認定有特殊異常行駛之情形（例如：超速行駛），仍不
    能避免與之發生行車上之衝突時，則該轉彎車駕駛人即難認已讓直行車優先通行
    ，因之，縱使轉彎車駕駛人主觀上認定業已轉彎，尚不得據此推論其並未違反應
    讓直行車先行之注意義務。末按道路交通管理處罰條例第六十三條第二項雖有「
    依前項各條款，已受吊扣或吊銷駕駛執照處分者，不予記點」之規定，然依前開
    法條之內容以觀，所謂「已受吊扣或吊銷駕駛執照處分者，不予記點」者，必須
    限於因同法第六十三條第一項各款所列應記違規點數之條款中，尚有應「受吊扣
    或吊銷駕駛執照處分」之情形者，而行為人同時違反「吊扣或吊銷駕駛執照」之
    處罰規定時，始有上述第六十三條第二項規定之適用（如汽車行駛於高速公路而
    不遵管制之規定者，同法第三十三條第一項有罰鍰之處罰規定，而駕駛人如有前
    述情形，因而致人受傷、重傷或死亡者，則同法條第二項並有吊扣、吊銷駕駛執
    照之規定）。假若違反應記違規點數之法條，與違反應「受吊扣或吊銷駕駛執照
    處分」之法條，並不符合前述所指情形，則處罰時即無道路交通管理處罰條例第
    六十三條第二項之適用，而可同時記違規點數，核先敘明。
四、經查：
（一）本件受處分人即異議人甲○○於九十二年七月三日七時五十分許，駕駛車牌號
      碼ＺＬ—九三七八號自小客車，沿臺南市○○路外側快車道由北往南方向行駛
      ，行經該路與本原街二段一０六巷之交岔路口欲作右轉往本原街二段一０六巷
      北向行駛時，因轉彎車未讓直行車先行，致不慎撞及同向在右後方，由被害人
      葉金枝所騎乘之車牌號碼ＮＹＣ—０三０號重型機車等情，業據被害人葉金枝
      於警詢時指述歷歷，並有道路交通事故現場圖、道路交通事故調查報告表（一
      ）（二）計三紙及現場蒐證照片十八幀在卷可佐。且被害人葉金枝因此次車禍
      ，受有頭部外傷併左下眼瞼瘀青、左臉挫傷、胸部挫傷、左大腿挫傷及骨盆挫
      傷之傷害乙節，亦有奇美醫學中心九十二年七月三日診斷證明書一紙存卷可按
      。
（二）其次，異議人於警詢時陳稱：「我於上記時地駕駛ＺＬ—九三七八號自小客車
      載我女兒乙人沿安吉路外側快車道北向南行駛」等語（詳警詢筆錄），而被害
      人葉金枝亦指述：「我於上述時、地駕駛ＮＹＣ—０三０號重機車未載人，有
      載貨物，沿安吉路慢車道北向南行駛至事故地點作直行駛時與沿安吉路外側快
      車道北向南行駛之ＺＬ—九三七八號自小客車作右轉本原街二段一０六巷時我
      看對方車向右靠向我車靠來」等語（詳警詢筆錄），可知案發當時異議人所駕
      駛之自小客車係行駛於被害人葉金枝所騎乘之重型機車左前方。另觀諸卷附之
      蒐證照片編號十五至十八所示，異議人所駕駛之自小客車之右後車門、右後輪
      及右邊保險桿上均有擦撞之痕跡，而被害人葉金枝所騎乘之重型機車則係前輪
      左側撞痕、左後視鏡及左護桿亦均受損，據此車損情形觀之，應係異議人所駕
      駛之自小客車右後方擦撞到被害人葉金枝所騎乘之重型機車左側車身。然倘異
      議人所駕駛之自小客車當時確已右轉進入本原街二段一０六巷內，則沿安吉路
      慢車道由北往南方向行駛之被害人葉金枝又豈會擦撞異議人所駕駛之自小客車
      之右後側車身？況在無其他相關事證足以確認被害人葉金枝所騎乘之重型機車
      有嚴重異常行駛狀況下，竟仍發生本件行車事故，則揆諸上開說明，異議人即
      難認已讓直行車優先通行，因之，縱使異議人主觀上認定業已轉彎，尚非得以
      據此而逕認異議人並未違反上開轉彎車應讓直行車先行之注意義務。因之，被
      害人葉金枝所述：案發當時異議人所駕駛之自小客車尚未完成轉彎進入本原街
      二段一０六巷內，係異議人於擬轉入本原街二段一０六巷時，未注意其所騎乘
      之重型機車正行駛於其右後方，即貿然搶先右轉等語為真。是以，本件異議人
      於前述時、地，確有轉彎車未暫停讓直行車先行之違規行為，應可認定。準此
      ，則異議人辯稱：業已完全轉彎進入本原街一０六巷內，被害人葉金枝應有讓
      其先行之義務云云，顯係卸責之詞，不足採信。
（三）再者，本件經送台灣省臺南區車輛行車事故鑑定委員會鑑定結果，亦認異議人
      駕駛自小客車，右轉未注意右側車輛，為肇事主因；葉金枝駕駛重型機車，未
      注意車前狀況，為肇事次因等情，有該委員會九十三年三月十九日南鑑字第九
      三００六三號函暨檢附之鑑定意見書一份在卷可憑，益證本件車禍之發生，主
      因係異議人駕車未注意右側車輛，以致違反上述道路交通安全規則第一百零二
      條第六款前段：轉彎車應讓直行車先行之規定，即貿然右轉之駕駛行為，且因
      而肇事致人受傷等兩項違規駕駛行為至明。此外，復有臺南市警察局南市警交
      字第Ｓ00000000號舉發違反道路交通管理事件通知單一紙在卷可憑。
      是異議人於右開時、地駕車確有轉彎車未讓直行車先行，以及違反道路交通安
      全規則，因而肇事致人受傷等違規事實，應無疑義。
（四）又異議人雖辯稱：業與被害人葉金枝於案發後一週內達成民事和解，竟仍收到
      臺南市警察局所開立之舉發違反道路交通管理事件通知單云云。然此僅係異議
      人駕車肇事後，就民事損害賠償部分之處理結果而已，與異議人業已違反道路
      交通管理處罰條例之違規駕駛行為，並無直接關係。從而，異議人實難僅執業
      與被害人葉金枝達成和解一詞，而指摘原處分有何不當之處。
（五）再查，異議人甲○○之前述違規事實，係分別違反道路交通管理處罰條例第四
      十八條第六款及第六十一條第三項之規定，已如前述。而上開第六十一條第三
      項之處罰規定，並非第六十三條第一項各款所應記違規點數之處罰條款之一，
      揆諸上開說明，本件之違規處罰應無道路交通管理處罰條例第六十三條第二項
      規定之適用，故異議人駕車轉彎時，轉彎車未讓直行車先行之違規行為，除應
      依上開第四十八條第六款前段之規定處罰外，並應依同法第六十三條第一項第
      一款之規定，記違規點數一點。然本件裁決書處罰主文，就此部分違規並未同
      時記載「記違規點數一點」，經核尚難認為妥適。
五、綜上所述，本件原裁決處分既有前述違法之情形，故應由本院裁定將原處分關於
    「轉彎車不讓直行車先行」部分撤銷，然因受處分人即異議人甲○○於前述時、
    地，駕駛自小客車有轉彎車未讓直行車先行，違反道路交通安全規則，因而肇事
    致被害人葉金枝受傷之違規事實既均可認定，則本院仍應審酌異議人違規情節之
    輕重，並另為異議人如主文所示之諭知，以資適法。至於本件其餘部分之異議，
    經核尚無理由，應予以駁回。
六、據上論斷，應依道路交通案件處理辦法第十九條、第二十條前段，裁定如主文。
中      華      民      國    九十三    年      四      月      五      日
                              臺灣臺南地方法院交通法庭
                                  法  官  鄭燕璘
右正本證明與原本無異。
如不服本裁定，應於裁定送達後五日內向本院提出抗告狀。
                                  書記官  陳金堂
中      華      民      國    九十三    年      四      月      十二    日
